臺灣臺中地方法院民事判決
109年度勞簡字第189號
原      告  鄭雯華  
被      告  陳懿蘭  
上列當事人間請求給付薪資等事件，本院於民國110年9月1日言
詞辯論終結，判決如下：
    主     文
被告應給付原告新臺幣10萬元，及自民國109年12月17日起至清
償日止，均按年息百分之五計算利息。
原告其餘之訴駁回。
訴訟費用由被告負擔百分之七十八，餘由原告負擔。
本判決原告勝訴部分，得假執行。但被告如以新臺幣10萬元為原
告預供擔保，得免為假執行。
    事實及理由
甲、程序方面：被告經合法通知，未於最後言詞辯論期日到場，
    核無民事訴訟法第386條各款所列情形，依民事訴訟法第433
    條之3規定，本院依職權由原告一造辯論而為判決。
乙、實體方面：
一、原告主張：
  ㈠原告於民國108年12月間在被告經營之檳榔攤工作，言明每月
    之薪資底薪為新臺幣（下同）33,000元、誤餐費為每月70元
    ，如全勤還有全勤獎金3,000元，原告工作數月後因工作能
    力受被告肯定，被告邀同原告一起合夥經營檳榔攤事業（下
    稱系爭合夥），原告就系爭合夥之出資額為150,000元，原
    告遂與被告準備系爭合夥之計畫並於109年4月6日先以現金
    給付原告其中之合夥金100,000元（下稱系爭10萬元），被
    告嗣於109年4月16日雖有將系爭合夥之書面即「白爺檳榔合
    夥契約書」以LINE傳送給原告，惟兩造就系爭合夥並未達成
    意思合致，原告旋即向被告要求退還系爭10萬元，被告雖曾
    口頭表示會將系爭10萬元返還原告，惟被告迄今仍未將系爭
    10萬元返還原告。則原告仍應為系爭10萬元之所有人，且被
    告係侵害原告就系爭10萬元之權利，被告亦受有系爭10萬元
    之不當得利，自應將系爭10萬元返還或賠償原告。
　㈡再者，原告自109年4月1日起至同年月27日，亦受僱於被告並
    在被告經營之檳榔攤工作24日，被告另積欠原告該24日之薪
    資28,080元【即該月底薪33,000元÷30日×24日＝26,400元，
    誤餐費每日70元×24日＝1,680元；26,400元＋1,680元＝28,080
    元（下稱系爭2萬8080元）】，被告亦應給付原告系爭2萬80
    80元。
　㈢綜上，原告依民法不當得利、第184條第1項侵權行為、第767
    條第1項所有物返還請求權之法律關係，請求被告給付原告
    系爭10萬元；及依僱傭契約之法律關係，請求被告給付原告
    系爭2萬8080元，合計128,080元（100,000＋28,080＝128,080
    ）及其法定遲延利息。並聲明：被告應給付原告128,080元
    ，及自起訴狀繕本送達被告翌日起至清償日止，按年息百分
    之五計算利息。
二、被告未於最後言詞辯論期日到場，其先前抗辯：被告經營之
    檳榔攤於109年4月間遷移、裝潢而無營業，原告於109年4月
    間會出現在被告之檳榔攤，是因為原告之夫在被告之檳榔攤
    施工，原告並未在被告之檳榔攤處上班，原告主張被告應給
    付其系爭2萬8080元之薪資，為無理由。又原告主張之系爭
    合夥部分，被告提供予原告之「白爺檳榔合夥契約書」僅為
    草稿，兩造間之系爭合夥契約尚未成立，被告亦無因系爭合
    夥而自原告處收受系爭10萬元之情事，則原告請求被告返還
    其系爭10萬元，亦無理由。並聲明：駁回原告之訴。
三、法院之判斷：
　㈠原告就系爭10萬元之請求，有無理由？說明如次
　⒈無法律上之原因而受利益，致他人受損害者，應返還其利益
    。雖有法律上之原因，而其後已不存在者，亦同。民法第17
    9條定有明文。經查：
　  ⑴被告雖有以LINE將「白爺檳榔合夥契約書」（即原證1）草
      稿傳送給原告，惟兩造就系爭合夥尚未達成意思合致乙節
      ，業據兩造陳明在卷（原告部分，見起訴狀第2頁、本院1
      10年9月1日言詞辯論期日陳述；被告部分，見本院110年2
      月3日言詞辯論期日陳述），再佐以「白爺檳榔合夥契約
      書」亦未經兩造簽認等情以觀（見本院卷第19、21頁），
      則兩造並未達成系爭合夥契約之意思合致，兩造間之系爭
      合夥契約關係尚未成立生效，堪以認定。
　  ⑵參諸卷附兩造間之LINE對話，可知兩造間就合夥經營檳榔
      攤之事宜，被告除向原告表明「十萬就是這樣薄」、「錢
      的部分我可以退給你」、「妳雖然有拿錢出來，但是你要
      有加盟的概念」、「明天我先還妳五萬」等語（見本院卷
      第23、93、95頁之LINE對話），且被告向原告表示「好，
      那我就9月10日先給你10萬的一半，那你來跟我拿，這樣
      比較快」等語明確，有兩造間對話錄音光碟及錄音譯文在
      卷可按（見原證4，本院卷第125頁錄音譯文），足見被告
      確有就系爭合夥事宜而收受原告給付之系爭10萬元。
　　⑶綜上，兩造間之系爭合夥契約關係既未成立生效，則被告
      就系爭合夥事宜而收受原告給付之系爭10萬元，對原告而
      言自無正當使用權源，為屬無法律上之原因而受有利益，
      致原告受有損害。基此，原告依民法不當得利之法律關係
      ，請求被告返還原告系爭10萬元，為屬有據，應予准許。
　⒉給付有確定期限者，債務人自期限屆滿時起，負遲延責任。
    給付無確定期限者，債務人於債權人得請求給付時，經其催
    告而未為給付，自受催告時起，負遲延責任。其經債權人起
    訴而送達訴狀，或依督促程序送達支付命令，或為其他相類
    之行為者，與催告有同一之效力。民法第229條第1項、第2
    項定有明文。又遲延之債務，以支付金錢為標的者，債權人
    得請求依法定利率計算之遲延利息。但約定利率較高者，仍
    從其約定利率。應付利息之債務，其利率未經約定，亦無法
    律可據者，週年利率為百分之五，民法第233條第1項、第20
    3條亦有明文。本件原告對被告系爭10萬元債權，既經原告
    起訴送達訴狀予被告，被告迄未給付，當應負遲延責任。則
    原告就系爭10萬元之利息部分，請求被告給付自起訴狀繕本
    送達被告翌日即109年12月17日（見本院卷第45頁之被告送
    達回證）起至清償日止，按年息百分之五計算之法定遲延利
    息，核無不合，應予准許。
　⒊原告依民法不當得利之法律關係，請求被告給付原告系爭10
    萬元及其法定遲延利息，為有理由，應予准許，已如前述。
    則原告另依民法第184條第1項侵權行為及第767條第1項所有
    物返還請求權之法律關係對被告所為之此部分請求，乃以單
    一聲明，請求法院為同一之判決，屬訴之客觀重疊合併，訴
    訟標的雖有數項，如其中一項請求為有理由，即可為原告勝
    訴之判決，就他項標的無須更為審判（參見最高法院88年度
    台上字第1127號、86年度台上字第997號民事裁判，亦同此
    旨），是本院就此部分自無庸再予論斷，併予敘明。
　㈡原告就系爭2萬8080元之請求，有無理由？說明如次：
　  民法關於有償勞務給付之契約，可能為僱傭、委任、 承攬
    等契約類型。依民法第482條規定，僱傭契約係指約定受僱
    人於一定或不定之期限內，為僱用人服勞務，僱用人給與報
    酬為其成立要件。僱傭契約在受僱人一方，僅止於約定為僱
    用人供給一定之勞務，即除供給一定勞務之外，並無其他目
    的。換言之，僱傭契約係受僱人聽從雇用人之指示而提供勞
    務，受僱人不自負盈虧，與承攬契約重在一定工作之完成，
    承攬人完成其工作有其自主性，不受定作人之指揮，並自負
    盈虧，二者性質顯不同。又委任契約，其目的旨在一定事務
    處理，受任人在委任人所授予權限範圍內，有自行裁量權，
    僱傭契約則以供給勞務為目的，除供給勞務外，亦無裁量權
    可言，提供勞務者並需受雇主指揮監督，二者間具有從屬性
    。則本件原告主張兩造間於109年4月1日起至同年月27日之
    期間有僱傭契約存在，為被告所否認，原告自應就此有利於
    己之事實，負舉證責任。且查，綜參原告所舉兩造間之LINE
    對話及兩造間之對話錄音譯文（見本院卷第93至165頁），
    至多僅能認定原告於109年4月27日向被告詢問：被告是否還
    要雇用原告時，被告僅回稱：「ok的。本來我就說妳再看看
    」、「等我整個弄好再通知妳上班時間」、「一樣36000」
    等語（見本院卷第95頁），尚無從依此逕認回溯本件原告所
    主張之109年4月1日起至同年月27日止該段期間（下稱前揭
    期間），兩造間確有性質為屬僱傭契約之有償勞務給付契約
    關係存在。此外，原告對於前揭期間兩造間確有僱傭契約存
    在之有利於己事實，復未提出其他證據證明，以實其說，自
    無從為有利原告之認定。準此，依原告所舉證據，既不足證
    明兩造間確有僱傭契約關係存在，則原告據此請求被告給付
    原告系爭2萬8080元之薪資及其法定遲延利息，為無理由，
    不應准許。
  ㈢綜上所述，原告依民法不當得利之法律關係，請求被告給付
    原告100,000元，及自109年12月17日起至清償日止，按年息
    百分之五計算之利息，為有理由，應予准許。至原告逾此範
    圍之請求，為無理由，應予駁回。
四、本件原告勝訴部分，非屬就勞工給付請求而為雇主敗訴之判
    決時，關於假執行及免為假執行宣告部分，並無勞動事件法
    第44條第1項、第2項規定之適用。又本件係標的價額為合計
    未逾50萬元之財產權訴訟適用簡易程序所為被告敗訴之判決
    ，就原告勝訴部分，應依民事訴訟法第389條第1項第3款之
    規定，依職權宣告假執行。原告雖聲明願供擔保請准宣告假
    執行，然此屬促使法院依職權發動假執行之宣告，法院無庸
    另為准駁之判決，附此敘明。另依同法第436條第2項，適用
    同法第392條第2項規定，本院爰依職權酌定相當擔保金額，
    宣告被告為原告預供擔保後，得免為假執行。 
五、本件事證已臻明確，兩造其餘攻擊防禦方法，經核與判決之
    結果不生影響，自無庸逐一論述，附此敘明。
六、訴訟費用負擔之依據：民事訴訟法第79條。
中　　華　　民　　國　　110 　年　　9 　　月　　24　　日
                  勞動法庭    法  官  何世全
上為正本係照原本作成。
如不服本判決，應於送達後20日內，向本院提出上訴狀並表明上
訴理由，如於本判決宣示後送達前提起上訴者，應於判決送達後
20日內補提上訴理由書（須附繕本）。
中　　華　　民　　國　　110 　年　　9 　　月　　24　　日
                              書記官  陳弘祥